【裁判字號】    92,交訴,72
【裁判日期】    920724
【裁判案由】    肇事遺棄罪等
【裁判全文】
臺灣桃園地方法院刑事判決                          九十二年度交訴字第七二號
    公  訴  人  臺灣桃園地方法院檢察署檢察官
    被      告  乙○○
右列被告因肇事遺棄罪案件，經檢察官提起公訴（九十二年度偵字第七四七一號），
本院判決如左︰
    主  文
乙○○駕駛動力交通工具肇事，致人受傷而逃逸，處有期徒刑陸月，如易科罰金以參
佰元折算壹日。緩刑參年。
    事  實
一、乙○○無犯罪前科。乙○○於民國九十一年一月十五日下午六時許與朋友在台北
    縣三峽鎮三峽菜市場飲酒，明知飲酒後其吐氣所含酒精成份超過○點二五毫克以
    上者，不得駕車，飲至當日晚上七時許，酒後吐氣已達○．三八ＭＧ﹨Ｌ，惟尚
    未至不能安全駕駛情況下，猶駕駛車號八Ｕ－八一○一號自用小客車上路欲前往
    桃園縣桃園市統領百貨公司附近找朋友，而於當晚七時二十分許沿桃園縣桃園市
    ○○路由鶯歌往桃園方向行駛至桃園市○○路與大誠路之無號誌交岔路口時，本
    應注意車前狀況，並隨時採取必要之安全措施，而依當時天候陰、夜間有照明、
    路面乾燥無缺陷、無障礙物又視距良好，客觀上並無不能注意之情事，竟疏未注
    意車前狀況，適甲○○騎ＲＥ九－八三一號輕型機車沿對向由桃園往鶯歌方向駛
    至該路口左轉大誠路，乙○○直接自甲○○機車右側撞上去，致甲○○彈落地面
    因此受有左手掌瘀血、右腳膝蓋扭傷之傷害（過失傷害部分未據被害人甲○○提
    出告訴），雖甲○○騎駛之ＲＥ九－八三一號輕型機車卡在八Ｕ－八一○一號自
    用小客車車頭下方，乙○○未停車察看，並給予傷者甲○○必要之救助，猶繼續
    往前開逃逸，嗣因現場民眾看見車禍經過，立即上前攔阻，而於離現場一百公尺
    遠處之桃鶯路三二五號前將乙○○之車攔下，並報警到現場處理將乙○○帶回桃
    園縣警察局桃園分局大樹派出調查與施以酒精濃度測試，經得乙○○吐氣所含酒
    精濃度為每公升零點三八毫克。
二、案經桃園縣警察局桃園分局報告臺灣桃園地方法院檢察署檢察官偵查起訴。
    理  由
一、訊據被告乙○○承認於右述時、地飲酒後開車上路欲前往桃園訪友，而於當晚七
    時二十分許駕車通過桃鶯路與大誠路口後，在離該路口一百公尺遠處之桃鶯路三
    二五號前遭人攔停之情不諱，然否認有何肇事逃逸犯行，辯稱「：我真的不知道
    有撞到機車，是路人攔下我才知道：」等語；經查：（一）、被告於右述時、地
    駕駛八Ｕ－八一○一號自用小客車沿桃園市○○路由鶯歌往桃園方向行駛而於通
    過桃鶯路與大誠路之交岔路口撞上沿桃鶯路由桃園往鶯歌方向駛至該交岔路口左
    轉之甲○○騎駛之ＲＥ九－八三一號輕型機車右側，甲○○人彈落地面因此受有
    左手掌瘀血、右腳膝蓋扭傷之傷害，被告未停車察看，猶繼續將車往前駛而於離
    路口一百公尺遠處遭人攔下等情，已據證人甲○○於警訊、偵查陳述甚詳，並有
    桃園縣警察局道路交通事故調查報告表、車禍現場照片五紙在卷可稽，而被告於
    九十二年一月十五日晚間七時二十分許駕車通過桃園市○○路與大誠路交岔路口
    後，在離路口一百公尺遠處遭人攔下，並報警到場處理，到場處理之警員將被告
    帶回大樹派出所，於當晚七時五十分許施以酒精濃度測試，經測得被告吐氣所含
    酒精濃度為每公升○．三八毫克，有酒測值單在卷可稽，雖飲酒後酒精會使人之
    自主神經系統產生亢奮與認知功能的暫時性缺損，且酒後駕車之駕駛人對於移動
    景物的追蹤能力、經強光照射後恢復視力、監視四周之注意力，較平時缺乏等情
    ，然人體對於酒精濃度之承受度，每因個人體質而異，且依照交通部運輸研究所
    七十九年八月對駕駛人行為之研究（酒醉駕車對駕駛行為之分析研究）指出，吐
    氣每公升酒精含量零點二五mg等於血液中酒精濃度（ＢＬＯＯＤ．ＡＬＣＯＨＯ
    Ｌ．ＣＯＮＣＥＮＴＲＡＴＩＯＮ簡稱ＢＡＣ）百分之零點零五（亦即每一○○
    ml血液中含五○mg酒精），而（１）ＢＡＣ到達百分之○．○三至百分之○．○
    五時，對駕駛能力之影響為：多數駕駛人心境逐漸幻不定、視覺與反應靈敏性減
    弱、對速度及距離的判斷力差。對心理行為之影響為：觀察力逐漸欠缺、心情漸
    趨輕鬆、自信心增加、多話、精神狀況處於陶醉感。（２）ＢＡＣ到達百分之○
    ．○五至百分之○．○八時，對駕駛能力之影響為：反應遲純、駕駛能力受損、
    遲而不決或決而不行。對心理行為之影響為：情緒鬆弛、感情與行為趨向誇張、
    肌肉不協調、精神處於興奮狀態。（３）ＢＡＣ到達百分之○．○八至百分之○
    ．一五時，對駕駛能力之影響為：判斷力嚴重受到影響、能與精神協調受損、駕
    駛之體能困難增加。對心理行為之影響為：產生情緒異常現象、步伐不平穩、言
    語不清、反應惡劣、記憶及判斷力受損、精神處於錯亂狀態。（４）超過百分之
    ○．一五，對駕駛人能力之影響為：無法開車。對心理行為之影響為：爛醉如泥
    、失去知覺可能致死、精神處於昏睡狀態。經查本件被告飲酒後吐氣酒精濃度○
    ．三八，已如前述，相當於ＢＡＣ百分之○．○七六，是知對駕駛能力之影響為
    ：反應遲純、駕駛能力受損、遲而不決或決而不行。對心理行為之影響為：情緒
    鬆弛、感情與行為趨向誇張、肌肉不協調、精神處於興奮狀態，然均不致於精神
    處於昏睡狀態而對外界毫無知覺，而根據現場照片顯示，證人甲○○騎駛之ＲＥ
    九－八三一號輕型機車係卡在被告駕駛之八Ｕ－八一○八號自用小客車車頭下方
    ，證人甲○○亦指稱「：欲左轉進入大誠路時，忽然有一輛自小客：加速往我這
    邊衝撞過來：往我機車的右邊衝撞過來，我也被他一撞整個人彈開，摔倒在地上
    ，可是他還是沒有停下來，就拖著我的機車往前開：」（九十二年一月十五日警
    訊）、「：途經桃園市○○路與大誠路口欲左轉大誠路時，遭：自小客車撞擊我
    騎乘之輕型機車右方，致使我整個人彈開：」等，是知被告駕駛之八Ｕ－八一○
    八號自小客車係車頭直接撞擊證人甲○○騎駛之Ｅ九－八三一號輕型機車，而非
    輕微擦撞，另參以證人甲○○因被告駕駛之自小客車朝其機車右撞擊後人彈落地
    面，可見二車撞擊力非輕，是被告辯稱不知道撞到證人甲○○騎駛之機車顯屬卸
    責之詞，被告肇事後，並未停車處理，對證人甲○○施以適當之救護，猶繼續駕
    駛上開自用小客車往前駛，其顯有肇事逃逸之犯意甚明，本件事證明確，被告犯
    行堪予認定。
二、核被告所為，係犯刑法第一百八十五條之四之肇事逃逸罪。爰審酌被告明知其已
    駕車肇事，並致證人甲○○受有上述傷害之結果，竟未對之施以必要之救助而逃
    離現場，損及證人甲○○之權益，甲○○所受傷害程度，及其犯後態度等一切情
    狀，量處如主文所示之刑，並諭知易科罰金之折算標準，以資懲儆。末查被告前
    未受有期徒刑以上刑之宣告，有卷附台灣桃園地方法院檢察署刑案資料查註紀錄
    表及台灣高等法院被告全國前案紀錄表可按，因一時失慮而犯罪，經此起訴審判
    ，當知所警惕，信無再犯之虞，本院認所宣告之刑以暫不執行為適當，爰併諭知
    緩刑三年，以啟自新。
據上論斷，應依刑事訴訟法第二百九十九條第一項前段，刑法第一百八十五條之四、
第四十一條第一項前段、第七十四條第一款，罰金罰鍰提高標準條例第二條，判決如
主文。
本案經檢察官錢明婉到庭執行職務。
中      華      民      國    九十二    年      七      月    二十四    日
                              臺灣桃園地方法院交通法庭
                                    法  官  林  婷  立
右正本證明與原本無異。
如不服本判決，應於判決送達後十日內向本院提出上訴狀( 應附繕本 )，上訴於臺灣
高等法院。
                                    書記官  楊  鳳  滿
中      華      民      國    九十二    年      七      月      三十    日
附論罪科刑之法條全文：
中華民國刑法第一百八十五條之四
駕駛動力交通工具肇事，致人死傷而逃逸者，處六月以上五年以下有期徒
刑。


司法院資訊處製作；財團法人民間司法改革基金會備份。
